【裁判字號】    97,消債更,1081
【裁判日期】    971231
【裁判案由】    更生事件
【裁判全文】
臺灣臺南地方法院民事裁定          97年度消債更字第1081號
聲  請  人  甲○○
上列當事人因消費者債務清理事件聲請更生，本院裁定如下：
    主  文
債務人甲○○自民國九十七年十二月三十一日上午11時起開始更
生程序。
    理  由
一、按債務人不能清償債務或有不能清償之虞，且無擔保或無優
    先權之債務總額未逾新臺幣1,200 萬元者，於法院裁定開始
    清算程序或宣告破產前，得向法院聲請更生。法院開始更生
    程序之裁定，應載明其年、月、日、時，並即時發生效力，
    消費者債務清理條例第3 條、第42條第1 項、第45條第1 項
    定有明文。又按債務人對於金融機構因消費借貸、自用住宅
    借款、信用卡或現金卡契約而負債務，在聲請更生或清算前
    ，應提出債權人清冊，以書面向最大債權金融機構請求協商
    債務清償方案，並表明共同協商之意旨，債務人與金融機構
    協商成立者，不得聲請更生或清算，但因不可歸責於己之事
    由，致履行顯有重大困難者，不在此限，消費者債務清理條
    例第151 條第1、5項亦定有明文。
二、聲請意旨略以：債務人甲○○任職於宏葉新技股份有限公司
    （以下簡稱宏葉公司），每月平均收入新臺幣（下同）28,
    000元至30,000元，自97年5月起因景氣低迷，公司訂單減少
    ，故每月收入僅21,000元至23,000元，無其他財產，然累計
    債務總金額已達2,082,040元，前曾於民國（下同）95 年6
    月28日依照中華民國銀行公會會員辦理消費金融案件無擔保
    債務協商機制，與債權人遠東國際商業銀行等11家銀行成立
    協商，每月應還款金額為24,000元，分150期，至全部清償
    為止。債務人每月收入扣除應清償之協商金額後，已無法維
    持個人基本生活費支出及父母之扶養費，終於96年8月毀諾
    ，有不可歸責於己之事由，致履行顯有重大困難，且無擔保
    或無優先權之債務總額未逾1,200萬元，復未經法院裁定開
    始清算程序或宣告破產，爰依法向本院聲請更生等語。
三、經查：
(一)債務人曾於95年6月28日依照中華民國銀行公會會員辦理消費
  金融案件無擔保債務協商機制，與債權人遠東國際商業銀行等
  11家銀行成立協商，每月應還款金額為24,000元，分150期，
  至全部清償為止，嗣於96年8月毀諾等情，業據最大債權銀行
  遠東國際商業銀行於97年10月23日陳報本院在案。
(二)債務人主張其除宏葉公司之薪資所得之外，別無其他財產，亦
  有其95、96年度之國稅局財產歸屬資料及綜合所得稅各類所得
  資料清單等件為證，並經本院調取稅務電子閘門財產所得調件
  明細表在卷可稽，又債務人每月之薪資所得均由宏葉公司轉帳
  入債務人於華南商業銀行帳戶中，是審查債務人是否有不能清
  償債務之事實，自應以其於華南商業銀行帳戶之交易資料為重
  要參考依據。經核上開資料可知，債務人從96年8月毀諾迄97
  年10月間，其實領薪資每月平均約32,000元，以臺灣省97年每
  月每人最低生活費係9,829元以觀，債務人每月之收入扣除其
  最低生活費9,829元後，顯已不足支付其之前債務協商金額每
  月24,000元甚明。是債務人主張其係因不可歸責於己之事由，
  致履行上開協議顯有重大困難，堪予採信，債務人確已達不能
  清償債務之程度。另債務人前未曾經法院宣告清算程序或宣告
  破產，亦未曾依消費者債務清理條例或破產法之規定而受刑之
  宣告等情，亦有本院民事紀錄科查詢表、臺灣高等法院被告前
  案紀錄表在卷可憑。
(三)綜上所述，債務人僅係一般消費者，並未從事營業，其已達不
  能清償債務或有不能清償之虞之程度，其中無擔保或無優先權
  之債務，在1,200萬元以下，之前雖與各債權銀行達成協議，
  但因不可歸責於己之事由，致履行上開協議顯有重大困難，且
  未經法院裁定開始清算程序或宣告破產，又查無消費者債務清
  理條例第6條第3項、第8條或第46條各款所定駁回更生聲請之
  事由存在，則債務人聲請更生，應屬有據，爰裁定如主文，又
  更生之聲請既已准許，則聲請人保全處分之聲請核無必要，不
  另裁定，附此敘明。
中    華    民    國    97    年    12    月    31    日
              民事第三庭    法      官  蔡雅惠
上為正本係照原本作成
本裁定不得抗告。
本裁定已於97年12月31日上午11時公告。
中    華    民    國    97    年    12    月    31    日
                            書  記  官  詹書瑋


司法院資訊處製作；財團法人民間司法改革基金會備份。
